臺灣宜蘭地方法院民事判決　　　　　　　96年度家訴字第36號
原　　　　告　甲○○○
　　　　　　　丙○○
兼訴訟代理人　乙○○
被　　　　告　己○○
被　　　　告　戊○○
被　　　　告　丁○○
上列當事人間請求分配公同共有利益事件，本院於民國96年12月
18日言詞辯論終結，判決如下：
    主  　　文
原告之訴駁回。
訴訟費用由原告負擔。
    事實及理由
一、按繼承人有數人時，在分割遺產前，各繼承人對於遺產全部
    為公同共有，而公同共有物之處分及其他之權利行使，應得
    公同共有人全體之同意，故關於分割遺產之訴訟，為固有必
    要共同訴訟，應由同意分割之繼承人全體一同起訴，而以反
    對分割之其他繼承人全體為共同被告，如有遺漏，即屬當事
    人之適格有欠缺，法院應以原告之訴為無理由而駁回之，最
    高法院著有52年度臺上字第3085號裁判可資參照。又民法第
    1164條所定之遺產分割，係以遺產為一體，整個的為分割，
    而非以遺產中個個財產之分割為對象，亦即遺產分割之目的
    在遺產公同共有關係全部之廢止，而非個個財產公同共有關
    係之消滅；上訴人既依民法第1164條規定訴請分割遺產，除
    非依民法第828條、第829條規定，經全體公同共有人同意，
    僅就特定財產為分割，否則依法自應以全部遺產為分割對象
    ，最高法院88年度臺上字第2837號裁判亦著有明文。
二、原告起訴主張被告戊○○將其所有之「冬山鄉○○路○段119
    號」建物與第三人庚○○訂立租賃契約，因該租賃契約約定
    承租人使用土地之範圍除冬山鄉○○段319地號土地（所有
    人為被告己○○、丁○○）外，尚包括同段318、320、322
    地號土地及冬山鄉○○段19、20地號土地（下稱系爭5筆土
    地）；系爭5筆土地原為被繼承人游守火所有，游守火於民
    國95年6月12日去世後，遂由繼承人即原告甲○○○、丙○○、乙○○、被告戊○○、丁○○及訴外人游秀琴登記為公
    同共有；因承租人庚○○於游守火過世後，猶繼續支付每月
    租金新臺幣（下同）6萬元給被告己○○、丁○○，爰請求
    分配公同共有利益，即被告等3人應給付原告等3人共27萬元
    及法定遲延利息等語。
三、本件原告起訴請求分配公同共有利益，其訴訟標的為「分割
    遺產」，此為原告所自陳（見本院96年12月18日言詞辯論筆
    錄第2頁），惟依卷證資料所示，被告己○○並非游守火之
    法定繼承人，而游守火之法定繼承人亦非僅有被告戊○○、
    丁○○2人，尚包括訴外人游秀琴，故本件原告3人僅將戊○○、丁○○列為被告，當事人適格即有欠缺；又本件系爭5
    筆土地為游守火之6名繼承人所公同共有，此有土地登記第
    二類謄本5件附卷可稽，而原告亦表示游守火之遺產尚未辦
    理分割，則原告僅請求分割存在系爭5筆土地上之公同共有
    利益，於法亦有未洽。參照首開最高法院之裁判意旨，本件
    訴訟之當事人適格既有欠缺，且原告訴請分割部分遺產亦為
    法所禁止，故本件原告之請求為無理由。
四、據上論結，原告之訴為無理由，依民事訴訟法第78條，判決
    如主文。
中　　華　　民　　國　　96　　年　　12　　月　　31　　日
            　　　　　臺灣宜蘭地方法院家事法庭
                          法　    官　  周健忠
以上正本與原本無異。
如不服本判決，應於收受送達後20日內向本院提出上訴狀（應附
繕本）。
中　　華　　民　　國　　96　　年　　12　　月　　31　　日
　　　　　　　　　　　　　書  記  官　  姚國華
